臺灣新竹地方法院刑事判決
109年度訴字第453號
公  訴  人  臺灣新竹地方檢察署檢察官
被      告  林建宏



選任辯護人  武傑凱律師
            劉世興律師
            曹智涵律師
上列被告因違反槍砲彈藥刀械管制條例案件，經檢察官提起公訴
（109年度偵字第2484號），本院判決如下：
    主  文
甲○○犯非法寄藏可發射子彈具殺傷力之槍枝罪，處有期徒刑參
年肆月，併科罰金新臺幣貳拾萬元，罰金如易服勞役，以新臺幣
壹仟元折算壹日。扣案如附表一所示之物均沒收。
    事  實
一、甲○○明知可發射子彈具有殺傷力之槍枝、子彈，均係槍砲彈
    藥刀械管制條例所列管之槍砲、彈藥，非經中央主管機關
    之許可，不得擅自持有，竟未經許可，基於受託寄藏可發射
    子彈具有殺傷力之手槍、子彈之犯意，於民國107 年6、7 
    月間某日，在新竹市中正路某處，自友人黎佑騏（已於108
    年3月13日死亡）處收受如附表一編號1所示具殺傷力之槍枝
    管制編號0000000000槍枝1枝、如附表一編號2所示具殺傷力
    之槍枝管制編號0000000000槍枝1枝、扣案如附表二編號1所
    示制式子彈15顆與附表二編號2、3所示非制式子彈97顆而持
    有之（起訴書原記載甲○○寄藏制式子彈15顆、非制式子彈11
    5顆，嗣經公訴人確認扣案子彈數量，並由本院將扣案子彈
    送鑑試射，鑑定結果非制式子彈有8 顆並無殺傷力後，經公
    訴人於109年12月30日當庭更正，詳見本院卷第174頁），並
    先將之藏放在其位於新竹市○區○○里○○街00巷0號之住處，後
    於108年2月間將之隨同搬至其位於新竹市○○路0段000○0號5
    樓之居所處藏放，嗣員警於109 年2月27 日20時4分許，在
    甲○○前開居所執行搜索時扣得如附表一、二所示之物而查獲
    上情。
二、案經新竹市警察局第一分局報告臺灣新竹地方檢察署檢察官
    偵查起訴。　　　
    理  由
壹、程序部分
    按被告以外之人於審判外之言詞或書面陳述，除法律有規定
    者外，不得作為證據。被告以外之人於審判外之陳述，經當
    事人於審判程序同意作為證據，法院審酌該言詞陳述或書面
    陳述作成時之情況，認為適當者，亦得為證據。當事人、代
    理人或辯護人於法院調查證據時，知有第159 條第1 項不得
    為證據之情形，而未於言詞辯論終結前聲明異議者，視為有
    前項之同意。刑事訴訟法第159 條第1 項、第159 條之5 分
    別定有明文。經查，本判決所引用被告甲○○以外之人於審判
    外之陳述之部分供述證據，檢察官、被告暨其辯護人於準備
    程序均表示同意有證據能力（本院卷第92頁至第93頁），且
    檢察官、被告及辯護人就本案所引用之各該證據方法，均未
    於言詞辯論終結前聲明異議，本院復審酌上開供述證據作成
    時，並無違法或不當之情況；另其餘所依憑判斷之非供述證
    據，亦無證據證明係違反法定程序所取得，且無其他不得作
    為證據之情形；此外，上開各該供述證據及非供述證據，又
    均無證明力明顯過低之情形，復均經本院於審判程序依法進
    行調查，並予以當事人辯論，被告之訴訟防禦權，已受保障
    ，因認上開供述證據及非供述證據等證據方法，均適當得為
    證據，而應認均有證據能力。
貳、實體部分
一、認定犯罪事實所憑之證據及理由： 
　㈠上揭犯罪事實，業據被告於警詢、偵查、本院調查、準備程
    序及審理時均坦承不諱（2484號偵卷第7頁、第8頁至第9頁
    、第45頁、第51頁、第58頁；本院31號聲羈卷第16頁至第18
    頁；本院卷第90頁、第180頁），並有本院109年聲搜字第75
    號搜索票、新竹市警察局第一分局搜索扣押筆錄、新竹市警
    察局第一分局扣押物品目錄表、新竹市警察局109年2月27日
    竹市警鑑字第1090007796號槍枝初步檢視報告表、新竹市警
    察局109年2月27日竹市警鑑字第10900077961號槍枝初步檢
    視報告表、個人基本資料查詢結果、內政部警政署刑事警察
    局109年4月30日刑鑑字第1090023716號鑑定書、內政部警政
    署刑事警察局109年4月30日刑鑑字第1090023712號鑑定書、
    內政部警政署刑事警察局109年11月9日刑鑑字第1098013970
    號函及其附鑑定書各1份、現場相片及扣案物相片數張（248
    4號偵卷第10頁、第12頁至第13頁、第14頁、第16頁至第21
    頁、第22頁至第27頁、第28頁至第30頁、第60頁、第73頁至
    第74頁、第75頁至第77頁；本院卷第121頁）存卷可參，復
    有扣案之具殺傷力之非制式槍枝2枝、具殺傷力之制式及非
    制式子彈共112顆可資佐證，而扣案之非制式槍枝2 枝，經
    送請內政部警政署刑事警察局以檢視法、性能檢驗法進行鑑
    定後，槍枝鑑驗結果如附表一「鑑定結果」欄所示，均認具
    殺傷力；上開子彈經試射鑑定結果如附表二所示，均認具殺
    傷力等情，有前揭鑑定書在卷可查，足證扣案之非制式槍枝
    2 枝、制式及非制式子彈共112顆確具殺傷力至明。
  ㈡綜上，足認被告前開任意性自白，核與事實相符，堪予採信
    ，是本案事證已臻明確，被告所涉犯行，堪予認定，應予依
    法論科。
二、新舊法比較：
    按行為後法律有變更者，適用行為時之法律。但行為後之法
    律有利於行為人者，適用最有利於行為人之法律，刑法第 2
    條第1 項定有明文。查被告非法寄藏可發射子彈具殺傷力之
    槍枝後，槍砲彈藥刀械管制條例第4 條、第7 條、第8 條業
    於109 年6 月10日修正公布，並自同年月12日生效施行。 
  ㈠修正前槍砲彈藥刀械管制條例第4 條第1 項第1 款規定：「
    本條例所稱槍砲、彈藥、刀械如下：一、槍砲：指火砲、肩
    射武器、機關槍、衝鋒槍、卡柄槍、自動步槍、普通步槍、
    馬槍、手槍、鋼筆槍、瓦斯槍、麻醉槍、獵槍、空氣槍、魚
    槍及其他可發射金屬或子彈具有殺傷力之各式槍砲」，修正
    後規定：「本條例所稱槍砲、彈藥、刀械如下：一、槍砲：
    指制式或非制式之火砲、肩射武器、機關槍、衝鋒槍、卡柄
    槍、自動步槍、普通步槍、馬槍、手槍、鋼筆槍、瓦斯槍、
    麻醉槍、獵槍、空氣槍、魚槍及其他可發射金屬或子彈具有
    殺傷力之各式槍砲」。
　㈡修正前槍砲彈藥刀械管制條例第7 條第1 項、第4 項分別規
    定：「未經許可，製造、販賣或運輸火砲、肩射武器、機關
    槍、衝鋒槍、卡柄槍、自動步槍、普通步槍、馬槍、手槍或
    各類砲彈、炸彈、爆裂物者，處無期徒刑或7 年以上有期徒
    刑，併科新臺幣3 千萬元以下罰金」、「未經許可，持有、
    寄藏或意圖販賣而陳列第一項所列槍砲、彈藥者，處5 年以
    上有期徒刑，併科新臺幣1 千萬元以下罰金」，修正後分別
    規定：「未經許可，製造、販賣或運輸制式或非制式火砲、
    肩射武器、機關槍、衝鋒槍、卡柄槍、自動步槍、普通步槍
    、馬槍、手槍或各類砲彈、炸彈、爆裂物者，處無期徒刑或
    7 年以上有期徒刑，併科新臺幣3 千萬元以下罰金」、「未
    經許可，持有、寄藏或意圖販賣而陳列第一項所列槍砲、彈
    藥者，處5 年以上有期徒刑，併科新臺幣1 千萬元以下罰金
    」。
  ㈢修正前槍砲彈藥刀械管制條例第8 條第1 項、第4 項分別規
    定：「未經許可，製造、販賣或運輸鋼筆槍、瓦斯槍、麻醉
    槍、獵槍、空氣槍或第4 條第1 項第1 款所定其他可發射金
    屬或子彈具有殺傷力之各式槍砲者，處無期徒刑或5 年以上
    有期徒刑，併科新臺幣1 千萬元以下罰金」、「未經許可，
    持有、寄藏或意圖販賣而陳列第1 項所列槍枝者，處3 年以
    上10年以下有期徒刑，併科新臺幣7 百萬元以下罰金」，修
    正後分別規定：「未經許可，製造、販賣或運輸制式或非制
    式鋼筆槍、瓦斯槍、麻醉槍、獵槍、空氣槍或第4 條第1 項
    第1 款所定其他可發射金屬或子彈具有殺傷力之各式槍砲者
    ，處無期徒刑或5 年以上有期徒刑，併科新臺幣1 千萬元以
    下罰金」、「未經許可，持有、寄藏或意圖販賣而陳列第1
    項所列槍砲者，處3 年以上10年以下有期徒刑，併科新臺幣
    7 百萬元以下罰金」。
  ㈣參酌立法理由係鑒於現行查獲具殺傷力之違法槍枝，多屬非
    制式槍枝，可遠距離致人死傷，且殺傷力不亞於制式槍枝，
    對人民生命、身體、自由及財產法益之危害，實與制式槍枝
    無異；另因非制式槍枝之取得成本遠低於購買制式槍枝，且
    製造技術門檻不高、網路取得改造資訊容易，導致非制式槍
    枝氾濫情形嚴重，若區分制式與否而分別適用第7 條或第8
    條處罰，將使不法分子傾向使用非制式槍砲從事不法行為，
    以規避第7 條較重之刑責，無異加深不法分子大量使用非制
    式槍砲之誘因，為有效遏止持非制式槍砲進行犯罪情形，非
    制式槍砲與制式槍砲罪責確有一致之必要。是於槍砲彈藥刀
    械管制條例第4 條、第7 條、第8 條均增加「制式或非制式
    」之構成要件，並修正第8 條第4 項「槍枝」為「槍砲」。
    亦即不再區分制式與否而分別適用第7 條或第8 條予以處罰
    ，而係以槍砲種類為區別適用之基準。又制式槍枝係指「政
    府立案、合法工廠生產之槍枝」；非制式槍枝則指「非政府
    立案合法工廠或私人自行生產之土造槍枝，又可分為仿造槍
    （仿制式槍枝）、改造槍（改造信號槍、改造玩具槍）及各
    式土造槍枝（如鋼管槍）」。
  ㈤據此，被告非法寄藏如附表一編號1所示之槍枝經鑑定為仿B&
    T廠MP9型衝鋒槍製造之槍枝，換裝土造金屬槍管而成之改造
    槍枝，為「非制式衝鋒槍」；如附表一編號2所示之槍枝經
    鑑定為改造手槍，由土耳其ATAKARMS廠ZORAKI 925-TD型空
    包彈槍，換裝土造金屬槍管而成之改造手槍，為「非制式手
    槍」，於修正前係犯槍砲彈藥刀械管制條例第8 條第4 項，
    法定刑度為3 年以上10年以下有期徒刑，併科新臺幣7 百萬
    元以下罰金；修正後係犯槍砲彈藥刀械管制條例第7 條第4 
    項之罪，法定刑度為5 年以上有期徒刑，併科新臺幣1 千萬
    元以下罰金，經比較新舊法結果，以修正前之規定有利於被
    告，依刑法第2 條第1 項前段規定，應適用被告行為時即修
    正前槍砲彈藥刀械管制條例第8 條第4 項規定論處。
三、論罪科刑： 
  ㈠核被告甲○○所為，係犯修正前槍砲彈藥刀械管制條例第8
    條第4 項之非法寄藏可發射子彈具殺傷力之槍枝罪、槍砲彈
    藥刀械管制條例第12條第4項之非法寄藏子彈罪。按槍砲彈
    藥刀械管制條例將持有與寄藏為分別之處罰規定，則單純之
    持有，固不包括寄藏，但寄藏之受人委託代為保管，其保管
    之本身所為之持有，既係寄藏之當然結果，法律上自宜僅就
    寄藏行為為包括之評價，不應另就持有予以論罪（最高法院
    74年度台上字第3400號判決意旨參照）。經查，被告係受友
    人黎佑騏所託代為保管如附表一、二所示之槍枝及子彈，固
    然黎佑騏業於108年3月13日死亡，亦不因此變異被告代為保
    管槍枝及子彈之寄藏行為成取得上開物品之所有權，是辯護
    人辯稱：黎佑騏於108年3月13日死亡，被告並非為他人占有
    槍枝及子彈，構成罪名應為持有而非寄藏云云，難認可採。
    是被告持有如附表一、二所示槍枝及子彈之行為，係寄藏之
    當然結果，應不另論罪。
　㈡次按，未經許可，無故寄藏槍枝，其寄藏之繼續，為行為之
    繼續，至寄藏行為終了時，均論為一罪，不得割裂。經查，
    被告自107 年6 、7 月間某日起，迄至109 年2月27日為警
    查獲時止，寄藏如附表一、二所示槍枝及子彈之行為，具有
    行為繼續之性質，為繼續犯，應論以單純一罪。被告以一寄
    藏行為，同時觸犯上開2 罪名，為想像競合犯，應從一重之
    非法寄藏可發射子彈具有殺傷力之槍枝罪論處。而被告雖同
    時持有具有殺傷力之非制式槍枝2枝、制式及非制式子彈共1
    12顆，惟所侵害者各為單一之社會法益，自均不生想像競合
    犯之問題，附此敘明。
  ㈢辯護人雖以被告係為確保債權，遂接受黎佑騏提議收受本件
    扣案槍彈，並非出於好奇或炫耀才收受，且警方是在被告住
    處搜獲槍彈，非被告在公共場所持槍犯罪後才被警方查獲，
    況被告收受期間亦無持之為不法行為，請求酌依刑法第59條
    規定減輕其刑云云（本院卷第91頁）。惟按，刑法第59條之
    酌量減輕其刑，必於犯罪之情狀，在客觀上足以引起一般同
    情，認為即予宣告法定最低度刑期，猶嫌過重者，始有其適
    用，至於犯罪動機、情節輕微、素行端正、家計負擔、犯後
    態度等情狀，僅可為法定刑內科刑酌定之標準，不得據為酌
    量減輕之理由（最高法院101年度台上字第679號判決要旨參
    照）。經查，辯護人所稱上情，係屬被告之素行、犯罪動機
    、目的及犯罪後之態度，依上開說明，僅可為法定刑內科刑
    酌定之標準，不得據為酌量減輕之理由。況且被告寄藏具殺
    傷力之非制式槍枝2支、具殺傷力之制式及非制式子彈數量
    多達112顆，已對社會治安具有相當程度之潛在危險性，於
    客觀上難認有何犯罪情狀可憫恕之處，再被告槍枝及子彈收
    受來源黎佑騏業於108年3月13日死亡，被告本可隨時將上開
    槍枝及子彈交付予警方，卻仍繼續持有寄藏長達1 年多，足
    認其寄藏上開槍彈之時間非短，犯罪情節難認輕微， 顯然
    無畏嚴刑峻懲，其犯罪情狀並無客觀上足以一般人同情而顯
    然可憫之處，自無刑法第59條之適用，是辯護人上開主張，
    難認有據。
  ㈣爰審酌被告未經許可寄藏如附表一、二所示槍枝及子彈，對
    於社會治安確有潛在威脅，槍彈性質上屬於高度危險之物品
    ，極易對他人生命、身體造成傷害，被告寄藏具殺傷力之非
    制式槍枝2枝、制式及非制式子彈子彈甚多達112顆，且寄藏
    時間長達1 年多，並非短暫，惡性非輕，另兼衡其犯後坦承
    犯行之態度，於寄藏期間內並未持之以另行犯案，未造成社
    會大眾實害，併參酌被告高中肄業之智識程度，目前在酒店
    當公關經理，離婚育有未成年子女2名，均由前妻撫養，每
    月由被告負擔子女生活費新臺幣3萬元，並且需撫養生病無
    法工作之父親，家中經濟普通，母親為家管故由被告及在藥
    劑公司擔任文書之姐姐共同負擔家中經濟等一切情狀（本院
    卷第181頁），量處如主文所示之刑，並就併科罰金部分，
    諭知易服勞役之折算標準。
四、沒收：
  ㈠扣案如附表一編號1之「非制式衝鋒槍」、附表一編號2之「
    非制式手槍」各1 枝，均係槍砲彈藥刀械管制條例所列管，
    未經許可不得寄藏、持有之違禁物，不問屬於犯人與否，應
    依刑法第38條第1 項之規定宣告沒收。
　㈡扣案如附表二編號1、2、3所示之物，業經鑑定試射擊發完畢
    ，均已失其原有子彈之結構及效能，不再具有殺傷力，均非
    屬違禁物，自不為沒收之宣告。
據上論斷，應依刑事訴訟法第299 條第1 項前段，判決如主文。
 　　
本案經檢察官張凱絜提起公訴，檢察官邱宇謙、劉正祥到庭執行
職務。
中　　華　　民　　國　　110 　年　　1 　　月　　18　　日
                  刑事第二庭審判長法  官  楊數盈
                                  法  官  王凱平
                                  法  官  崔恩寧
如不服本判決應於收受本判決後20日內向本院提出上訴書狀，上
訴書狀應敘述具體理由。上訴書狀未敘述上訴理由者，應於上訴
期間屆滿後20日內補提理由書狀於本院（均須按他造當事人之人
數附繕本）「切勿逕送上級法院」。 
中　　華　　民　　國　　110 　年　　1 　　月　　18　　日
                                  書記官  莊琬婷  
附錄本案論罪科刑法條全文：
修正前槍砲彈藥刀械管制條例第8條第4項
未經許可，持有、寄藏或意圖販賣而陳列第1 項所列槍枝者，處
3 年以上10年以下有期徒刑，併科新臺幣7 百萬元以下罰金。

槍砲彈藥刀械管制條例第12條第4項
未經許可，持有、寄藏或意圖販賣而陳列子彈者，處5年以下有
期徒刑，併科新臺幣3百萬元以下罰金。
附表一：
編號 扣押物 鑑驗結果 證據   1 改造衝鋒槍1枝（槍枝管制編號：0000000000號） 送鑑衝鋒槍1 枝（槍枝管制編號0000000000），認係改造槍枝，由仿B&T廠MP9型衝鋒槍製造之槍枝，換裝土造金屬槍管而成，擊發功能正常，可供擊發適用子彈使用，認具殺傷力。 內政部警政署刑事警察局109年4月30日刑鑑字第1090023712號鑑定書1份（2484號偵卷第75頁至第77頁）。   2 改造手槍1枝（槍枝管制編號：0000000000號） 送鑑手槍1 枝（槍枝管制編號0000000000），認係改造手槍，由土耳其ATAKARMS廠ZORAKI 925-TD型空包彈槍，換裝土造金屬槍管而成，擊發功能正常，可供擊發適用子彈使用，認具殺傷力  

附表二：
編號 扣押物 證據   1 口徑9X19mm制式子彈15顆（經採樣試射），均具殺傷力 內政部警政署刑事警察局109年4月30日刑鑑字第1090023716號鑑定書、內政部警政署刑事警察局109年11月9日刑鑑字第1098013970號函及其附鑑定書各1份（2484號偵卷第73頁至第74頁；本院卷第121頁）。   2 直徑9mm金屬彈頭之非制式子彈15顆（經採樣試射），7顆具殺傷力，8顆不具殺傷力    3 口徑9mm制式空包彈組合直徑約9.0mm金屬彈頭之非制式子彈90顆（經採樣試射），均具殺傷力